臺灣高等法院高雄分院刑事判決　　 99年度選上更(一)字第5號
上　訴　人
即　被　告　林秀卿
指定辯護人　本院公設辯護人孫妙岑
上列上訴人因違反公職人員選舉罷免法案件，不服臺灣澎湖地方
法院98年度選訴字第2 號中華民國99年9 月9 日第一審判決（起
訴案號：臺灣彭湖地方法院檢察署98年度選偵字第2 號），提起
上訴，本院判決如下：
     主  文
原判決關於林秀卿部分撤銷。
林秀卿共同對於有投票權之人，交付賄賂，而約其投票權為一定
之行使，處有期徒刑壹年柒月，褫奪公權參年，交付之賄賂現金
新台幣貳仟元與吳梅春連帶沒收。
     事  實
一、林秀卿係民國98年12月5 日舉行之澎湖縣第17屆縣議員選舉
    湖西鄉選區縣議員參選人成萬貫之妻，成萬貫於98年10月中
    旬某日日間前往澎湖縣湖西鄉鼎灣村拜票後，林秀卿為求使
    成萬貫順利當選，於當天下午約6 時許，至澎湖縣湖西鄉鼎
    灣村94號吳梅春住所門前草地，趁四下無人，請吳梅春替成
    萬貫「叢」（台語，奔走幫忙之意）幾票。吳梅春問林秀卿
    ：「要如何叢？」林秀卿回答：「跟別人一樣。」吳梅春問
    ：「是多少？」，林秀卿回答：「外面行情是（新台幣，下
    同）1 千元。」，吳梅春乃基於與林秀卿共同對有投票權之
    人賄選之犯意聯絡，答應林秀卿先自行出資，並伺機以每票
    1 千元之代價買票賄選。吳梅春旋基於上開共同買票賄選之
    犯意，而於翌日接續為下列行為：
１、晚上6 、7 時許，在澎湖縣湖西鄉鼎灣村97號，吳梅春因誤
    認除陳玉華及其子鄭輝宏外，鄭輝宏之妻亦設籍於該址。吳
    梅春遂向陳玉華表示欲以每票1 千元代價向有投票權之陳玉
    華及其家人買票，到時會告知要投給誰等語，及請陳玉華將
    代為轉交賄款及轉達買票之意思予其家人，約渠等為投票權
    一定之行使。經陳玉華允諾後，吳梅真即交付3 千元予陳玉
    華收受。待同日晚上8 、9 時許，鄭輝宏返家後，陳玉華即
    轉告鄭輝宏及將1000元轉交予鄭輝宏（註：鄭輝宏之妻實際
    上未設籍於該址，並無投票權，此部分不構成犯罪應不另為
    無罪之諭知，唯為完整說明，在此仍一併敘述）。嗣於同年
    11月11日侯選人抽籤決定號次後，陳玉華、鄭輝宏至吳梅春
    住處，向吳梅春表示，因鄭輝宏之妻未設籍於該址而退還10
    00予元吳梅春，並詢問要投給何人。吳梅真即告知請投成萬
    貫等語（陳玉華、鄭輝宏另經檢察官為不起訴處分）。
２、吳梅春旋續至鼎灣村99號屋外，先詢問洪永全有幾票，經洪
    永全告知計有其本人、配偶、子女共5 票；且適因鼎灣村96
    號無人在家。吳梅春遂向洪永全表示，欲以每票1 千元代價
    向有投票權之洪永全及其家人，及鼎灣村96號內之2 人買票
    。請洪永全代為轉達買票之意思及轉交賄款予其家人及鼎灣
    村96號內之人等語。吳梅春並向洪永全表示：投給曾答應幫
    忙爭取重新舖路的那個人（成萬貫）等語，並交付7 千元予
    洪永全，約渠等為投票權一定之行使。而因成萬貫於98年9
    月間曾說要爭取舖路，為此洪永全明知吳梅真所指為何人，
    並加以允諾後收受。嗣因洪永全到吳梅真住處，向吳梅真表
    示，其母亦設籍於鼎灣村96號，吳梅真遂再交付1000元予洪
    永全，並請洪永全代為轉告及交付賄款予其母。
３、吳梅真於詢問洪永全及交付7 千元洪永全之當晚，吳梅真旋
    即再詢問鼎灣村98號之黃守真有幾票，經黃守真告知該址內
    計有其本人、丈夫黃加富、女兒黃玉萍共3 票，吳梅真遂向
    黃守真表示欲以每票1 千元代價向有投票權之黃守真及其家
    人買票，及請黃守真代為轉達買票之意思及轉交賄款予其家
    人。並向黃守真表示：投給前一日來拜票，湖西、胖胖的那
    位等語，而約渠等為投票權一定之行使。並當場交付3 千元
    予黃守真，經黃守真允諾後收受。
二、嗣黃守真尚未轉告及將款項轉交予黃加富、黃玉萍；洪永全
    亦尚未轉告並將款項轉交予洪張對、洪秀玉、洪富榮、洪富
    寶、洪劉阿桃（鼎灣99號）及趙世華、高淑慧（鼎灣96號）
    之前。即因遭人檢舉，而由檢察官指揮澎湖縣政府警察局及
    調查局南部機動組，循線查獲上情。
三、案經澎湖縣政府警察局移送臺灣澎湖地方法院檢察署檢察官
    偵查起訴。
     理  由
壹、證據能力：
一、刑事訴訟法第159 條之5 第1 項明定：「被告以外之人於審
    判外之陳述，雖不符前4 條之規定，而經當事人於審判程序
    同意作為證據，法院審酌該言詞陳述或書面陳述作成時之情
    況，認為適當者，亦得為證據。」，就同案被告趙世華、吳
    梅春、洪永全、黃守真、陳玉華、鄭輝宏於警訊，及偵訊時
    未經具結之陳述，檢察官及其餘被告均已同意有證據能力，
    並捨棄對質詰問權（本院更一卷40、52頁）。審理時又未提
    及於警偵訊時有何不法取供之情形，亦無證據顯示趙世華、
    吳梅春、洪永全、黃守真、陳玉華、鄭輝宏之上開陳述係遭
    受強暴、脅迫、詐欺、利誘等外力干擾情形，或在影響其心
    理狀況致妨礙其自由陳述等不可信之情況下所為，且非證明
    力顯然過低，本院認為適當作為證據，自有證據能力。
二、又「被告與吳梅春之談話譯文」（偵卷58、59頁），業經被
    告及檢察官同意有證據能力（參本院更一卷40、52頁），依
    刑事訴訟法第159 條之5 第1 項規定，應有證據能力。
貳、實體部分：
一、訊據上訴人即被告於本院準備程序時雖稱承認犯罪，唯嗣於
    本院審理時，則改稱：錢不是我交給吳梅春的，吳梅春買票
    的賄款不是我交給他的；當時吳梅春沒有經過我的同意，我
    都不知道；吳梅春跟我是同村的，他知道我先生要出來選舉
    ，願意主動幫忙云云。
二、經查：
１、被告與成萬貫為夫妻，成萬貫為98年度澎湖縣（湖西鄉，澎
    湖縣第二選區）縣議員之侯選人；陳玉華、鄭輝宏、洪永全
    、洪張對、洪秀玉、洪富榮、洪富寶、洪劉阿桃、趙世華、
    高淑慧、黃加富、黃守真、黃玉萍，分別為設籍於澎湖縣湖
    西鄉鼎灣村96、97、98、99號內（詳如附表所示），於該次
    選舉均為有投票權之人等情，有澎湖縣選舉委員會99年12月
    20日澎選四字第0990000111號函可佐（本院選上更一卷47至
    49頁）。又吳梅春於事實欄所示時地，以各該說詞向陳玉華
    、黃守真、洪永全表示願以1 票1000元之代價，向鼎灣村96
    、97、98、99號內有投票權之人買票，及交付賄款予陳玉華
    、黃守真、洪永全，分別請渠等代為轉達投給成萬貫之意及
    轉交賄款予鼎灣村96、97、98、99號內之其他投票權之人；
    暨嗣陳玉華確有轉知及轉交1000元予鄭輝宏，吳梅春並於98
    年11月11日侯選人抽籤決定號次後，在其住處請陳玉華、鄭
    輝宏投票給成萬貫等情，業據吳梅春於警訊、偵查、原審，
    及陳玉華、鄭輝宏、洪永全、黃守真於警詢、偵查或原審審
    理時陳明在卷，並有陳玉華、黃守真等交出之受賄款項暨扣
    押筆錄、扣押物品目錄表可稽。此部分事實堪信為真實。又
    被告確於事實欄所示時地，請吳梅春以每票1 千元之代價替
    成萬貫向他人買票等情，除經被告於偵查及原審自承不諱，
    並經吳梅春證述，及有「被告與吳梅春之談話譯文」可佐。
    被告嗣所翻稱：吳梅春是主動幫忙，沒有經過我的意思，我
    都不知道云云，應為卸責之詞，無足採信，被告確有授意吳
    梅春向他人買票，渠等間具有共同之犯意聯絡無訛。
２、按公職人員選舉罷免法第99條第1 項之投票交付賄賂罪，相
    對應於刑法第143 條第1 項之投票收受賄賂罪，立法目的在
    於維護人民參政權中之投票權得以純正行使，就其犯罪結構
    之屬性，屬於必要共犯之對向犯類型；係以投票行賄與受賄
    雙方主體間，主觀上對於「投票權約為一定行使或不行使」
    之意思表示達成合致，客觀上則透過賄賂之標的移轉，作為
    銜接行賄與收賄對價關係之橋樑，而成就相對立之主體間各
    該犯罪之構成要件。此投票賄賂意思表示之合致，不以明示
    為必要，包括默示之意思表示。亦即依表意人之舉動或其他
    情事，相對人客觀上已可得知其效果意思而為允諾者，亦屬
    之（最高法院97年台上字第1450號判決意旨可資參照）。經
    查，吳梅春曾向陳玉華、鄭輝宏明示請渠等於該屆縣議員選
    舉時投票支持成萬貫，業經吳梅春、陳玉華、鄭輝宏一致陳
    明在卷。至於吳梅春交付賄款予洪永全及黃守真時，雖僅分
    別提到投給「曾答應幫忙爭取重新舖路的那個人」、「前一
    日來拜票，湖西、胖胖的那位」，然實際上已足使洪永全、
    黃守真知悉所指之人為成萬貫。則吳梅春既係基於與被告投
    票行賄之共同犯意為之，而洪永全、黃守真收受該金錢時，
    亦知悉吳梅春所說及請託支持之對象與意思，並收受該金錢
    ，則依社會常情，堪認洪永全、黃守真已同意支持而收受賄
    賂。稽諸上開說明，被告、吳梅春與陳玉華、鄭輝宏、洪永
    全、黃守真間，顯係基於投票賄賂之意思表示之合致，而分
    別交付、收受該賄賂，可堪認定。
３、另吳梅春雖分別請黃守真、洪永全，代為轉達投給成萬貫之
    意及轉交賄款予鼎灣96、98、99號內之其他投票權之人。然
    ，黃守真、洪永全均稱渠等尚未及轉達吳梅春之意思及轉交
    賄款予上開各址內之其他投票權之人（參偵卷50、57、91頁
    ），而設籍於鼎灣村96號趙世華亦否認有收到洪永全轉交之
    賄款（偵卷92頁），澎湖地方法院檢察署並就趙世華所涉收
    受賄賂部分為不起訴處分（偵卷97、98頁），則被告對有投
    票權之人洪張對、洪秀玉、洪富榮、洪富寶、洪劉阿桃（鼎
    灣村99號），及趙世華、高淑慧（鼎灣村96號），及黃加富
    、黃玉萍（鼎灣村98號）等人行賄，均僅止於預備階段，亦
    可認定。
４、綜上所述，足認被告於偵查及原審之自白確與事實相符，自
    可採信。本件事證已臻明確，被告犯行堪予認定，應依法論
    科。
三、按：
１、公職人員選舉罷免法第99條第1 項投票行賄罪，以對於有投
    票權之人，行求期約或交付賄賂或其他不正利益，而約其不
    行使投票權或為一定之行使者為構成要件。其行求期約、交
    付行為，係屬階段行為，其行求賄選階段，屬行賄者單方意
    思表示行為，不以相對人允諾為必要，而交付賄選階段，除
    行賄者有實施交付賄賂行為外，因對收受賄賂者，刑法第14
    3 條有投票受賄罪之處罰規定，2 者乃必要共犯中之對向犯
    ，以2 個以上之行為者，彼此相互對立之意思經合致而成立
    犯罪，雖不以收受者確已承諾，或進而為一定投票權之行使
    為必要，仍須於行賄人交付賄賂或其他不正利益時，受交付
    之相對人對其交付之目的已然認識而予收受，其交付賄賂或
    其他不正利益之犯行始克成立，行賄者方得論以交付賄賂罪
    （最高法院94年度台上字第3819號判決參照）。
２、又所謂「許以（投票權）為一定之行使」者，只要投票權人
    之允許，係因受到收受之賄賂或不正利益影響而決定即可，
    至於允許之方法，既不限於事前或事後同意，明示、默示均
    無不可，事後是否依約投票或不投票，更不影響罪責。
四、被告係基於投票行賄之犯意，以每票1000元之代價交付予具
    有投票權之陳玉華（戶籍內共有2 票，合計交付2000元）、
    黃守真（戶籍內共有3 票，合計交付3 千元）、洪永全（鼎
    灣村99號、96號內，共8 票，交付8000元）；陳玉華並已將
    1000元轉交予其子鄭輝宏，且陳玉華、鄭輝宏、黃守真、洪
    永全均知悉被告交付款項之意涵，綜合社會價值觀念、授受
    雙方之認知及其交付現金之客觀情狀以觀，足認該現金之交
    付、收受與投票權為一定行使間，具有對價關係。核被告對
    陳玉華、黃守真、洪永全、鄭輝宏行賄部分，係犯公職人員
    選舉罷免法第99條第1 項之對於有投票權之人，交付賄賂，
    而約其投票權為一定之行使罪。又被告林秀卿、吳梅春就前
    開犯行有犯意聯絡及行為分擔，為共同正犯。
五、又：
１、刑法於94年2 月2 日修正公布（95年7 月1 日施行）刪除連
    續犯規定之同時，對於合乎接續犯或包括的一罪之情形，為
    避免刑罰之過度評價，已於立法理由說明委由實務以補充解
    釋之方式，發展接續犯之概念，以限縮數罪併罰之範圍。而
    多次投票行賄行為，在刑法刪除連續犯規定之前，通說係論
    以連續犯。鑑於公職人員選舉，其前、後屆及不同公職之間
    ，均相區隔，選舉區亦已特定，以候選人實行賄選為例，通
    常係以該次選舉當選為目的。是於刪除連續犯規定後，苟行
    為人主觀上基於單一之犯意，以數個舉動接續進行，而侵害
    同一法益，在時間、空間上有密切關係，依一般社會健全觀
    念，難以強行分開，在刑法評價上，以視為數個舉動之接續
    實行，合為包括之一行為予以評價，較為合理，於此情形，
    即得依接續犯論以包括之一罪。否則，如係分別起意，則仍
    依數罪併合處罰，方符立法本旨（參最高法院99年度第5 次
    刑事庭會議決議意旨）。本案共同正犯吳梅春係基於被告之
    同一次授意而向數戶人家行賄，且吳梅春係同日行賄，行賄
    之地點即澎湖縣湖西鄉鼎灣村96、97、98、99號，門牌接近
    ，為相鄰之數戶人家，甚至附表編號2 、3 更係同時在洪永
    全及黃守真屋外，先向洪永全行賄後，旋即續向黃守真行賄
    （參偵卷57、92頁），足證吳梅春所為之行賄行為，均在密
    切接近之時、地實行，侵害同一法益，各行為之獨立性極為
    薄弱；依上開說明，應為接續犯。
２、公職人員選舉罷免法之投票行賄罪係侵害國家法益之罪，以
    一行為同時對多數有投票權之人交付賄賂，約其不行使投票
    權或為一定之行使，祇侵害一個國家法益，應僅成立一投票
    行賄罪。而該罪之預備犯，僅止於該罪著手實行前之準備階
    段，嗣若進而實行行賄之行為，即為行賄所吸收，不另論罪
    。則以一行為同時對多數有投票權人行賄，尚且論以一罪，
    其以一行為同時對多數有投票權之人部分賄選，部分尚在預
    備賄選階段，亦僅能論以行賄一罪。本件吳梅春對洪永全行
    賄之同時，併委託其轉達行賄之意思及轉交賄款予鼎灣村96
    及99號內之其他有投票權人，而同時對洪永全本人行賄及預
    備對該2 址內多人行賄；及於對黃守真行賄同時，併託其轉
    達行賄之意思及轉交賄款予鼎灣村98號內之其他有投票權人
    ，而同時對黃守真本人行賄及預備對黃加富、黃玉萍行賄，
    應均係以一行為同時實行賄選及預備賄選，自應論以一投票
    行賄罪。
３、又被告行求、期約、預備行賄之前階段行為，為交付賄賂之
    後行為所吸收，不另成立行求、期約、預備賄賂罪。
六、又被告林秀卿已於偵查中自白前開共同交付賄賂買票犯行之
    事實，應依公職人員選舉罷免法第99條第5 項前段規定，減
    輕其刑。至於被告及辯護人雖請求再依刑法第59條酌減其刑
    ，然刑法第59條之酌量減輕其刑，必須犯罪另有特殊之原因
    與環境等，在客觀上足以引起一般同情，認為予以宣告法定
    最低度刑期猶嫌過重者，始有其適用。而民主政治之基石建
    立在公平、公正之選舉制度，使選民得以在候選人公平競選
    之程序中，挑選適當優秀之人才擔任國家之重要公職。以賄
    選方式當選者，為回收其付出之賄賂，勢必利用職務之機會
    ，圖謀不法之利益，導致賄選與貪瀆形成惡性循環，同時腐
    蝕民主政治之根基。況且澎湖地區人口較都會地區少，縣議
    員選舉當選所須票數非高，些微票數之差距即足以左右勝敗
    結果，致買票之行為更足以扭曲正確之選舉結果，影響民主
    政治正常運作之嚴重性益甚，自應對於賄選買票行為加以懲
    處之必要。本案被告林秀卿不思以正當方法為其夫助選，竟
    為謀其夫之政治權位，明知其行為觸犯重罪而執意為之。況
    且行賄之對象不只一人，實不足以引起社會一般同情，更無
    堪以憫恕之情形。被告既已依公職人員選舉罷免法第99條第
    5 項前段規定減刑，本院認為徹底杜絕選舉買票之風氣，落
    實公平、公正之選舉制度，及維護法律之公信，實不得再任
    意適用刑法第59條予以減刑，併此敘明。
七、原審以被告林秀卿罪證明確而予以論罪科刑，固非無見。然
    ：(一)、本件被告與吳梅春所為之行賄行為，均在密切接近之
    時、地實行，侵害同一法益，各行為之獨立性極為薄弱，應
    為接續犯，原審判決卻誤認為集合犯，(二)、鼎灣村96、97、
    98、99號內有投票權之人，應如附表所示，原審判決之事實
    欄，除洪永全、黃守真、陳玉華、鄭輝宏外，均漏未敘明。
    (三)、又就洪張對、洪秀玉、洪富榮、洪富寶、洪劉阿桃（鼎
    灣村99號），及趙世華、高淑慧（鼎灣村96號），及黃加富
    、黃玉萍（鼎灣村98號）等有投票權人行賄部分，僅止於預
    備階段，原審判決亦漏未敘明。(四)、就請陳玉華代為轉達買
    票之意思及轉交1000元賄款予鄭輝宏之妻部分，應不另為無
    罪之諭知（詳後述），原審漏未敘明。(五)、就共同正犯吳梅
    春向陳玉華、鄭輝宏行賄而交付予陳玉華之賄款2 千元，應
    沒收（詳後述），原判決漏未諭知沒收。(六)、又共同正犯吳
    梅春請陳玉華轉交予鄭輝宏之妻的賄款1000元，因鄭輝宏之
    妻並非有投票權人，致不構成犯罪，而不另為無罪之諭知（
    詳後述），就此1000元應毋庸於本案宣告沒收，然原判決卻
    誤予諭知宣告沒收，均有不當。
八、被告上訴意旨指原審量刑過重，請依刑法第59條酌減其刑，
    及於審理時又辯稱：吳梅春是主動幫忙，沒有經過我的意思
    ，我都不知道云云。然本案被告確與吳梅春為共同正犯，且
    無適用刑法第59條規定減輕其刑之餘地，業已詳述如前；又
    量刑輕重，屬為裁判之法院得依職權自由裁量之事項，苟其
    量刑已以行為人之責任為基礎，並斟酌刑法第57條各款所列
    情狀，在法定刑度內，酌量科刑，如無偏執一端，致明顯失
    出失入情形，上級審法院即不得單就量刑部分遽指為不當或
    違法。而公職人員選舉罷免法第99條第1 項之法定刑為「3
    年以上10年以下有期徒刑，得併科新台幣100 萬元以上1 千
    萬元以下罰金，原審適用公職人員選舉罷免法第99條第5 項
    減刑並審酌各情後，已從輕量處被告有期徒刑1 年7 月，褫
    奪公權3 年，顯無量刑過重之不當。是以被告之上訴並無理
    由，但原判決關於林秀卿部分尚有可議，仍應由本院將原判
    決此部分撤銷改判。
九、爰審酌選舉乃民主政治最重要之表徵，須由選民評斷候選人
    之才德、品行、學識、操守、政見而選賢與能，其攸關國家
    政治之良窳、法律之興廢、公務員之進退，影響國家發展及
    人民權利至深且鉅，而賄選為敗壞選風之主要根源，不得使
    不正當利益介入選舉，抹滅實行民主政治之真意。被告林秀
    卿為求其夫即縣議員候選人成萬貫能順利當選，竟以交付現
    金賄賂之方式賄選，已妨害投票之公正、公平，使真正民主
    政治無以建立，不宜輕宥，惟斟酌被告林秀卿買票之規模，
    犯後坦認犯行，已表悔悟及檢察官求予判處被告林秀卿有期
    徒刑1 年7 月（且不給予緩刑），暨成萬貫當選該屆議員為
    現任縣議員（參本院更一卷47至49頁），及被告尚非品性極
    惡劣之人（參卷附之台灣高等法院被告前案紀錄表）等一切
    情狀，量處被告林秀卿如主文第2 項所示之刑。又被告林秀
    卿所犯之公職人員選舉罷免法第99條第1 項之對於有投票權
    之人，交付賄賂，而約其投票權為一定之行使罪，既經宣告
    有期徒刑之刑，應依公職人員選舉罷免法第113 條第3 項、
    刑法第37條第2 項之規定，併予宣告褫奪公權3 年。
十、按公職人員選舉罷免法第99條第3 項規定：預備或用以行求
    期約或交付之賄賂，不問屬於犯人與否，沒收之。此項沒收
    為刑法第38條之特別規定，採絕對義務沒收主義，祇要係預
    備或用以行求期約或交付之賄賂，不論是否屬於被告所有或
    已否扣案，均應依法諭知沒收，法院並無自由裁量之餘地。
    但如其賄賂已交付予有投票權之人收受，因收受者係犯刑法
    第143 條第1 項之投票受賄罪，其所收受之賄賂應依同法條
    第2 項規定沒收之，如全部或一部不能沒收時，追徵其價額
    。故犯投票行賄罪者，其已交付之賄賂，苟該收受賄賂之有
    投票權人，復經檢察官依法起訴，法院為有罪判決時，固應
    依刑法第143 條第2 項之規定，於其對向共犯所犯投票受賄
    罪之從刑宣告沒收、追徵，而毋庸再依上開規定重複宣告沒
    收；惟若對向共犯（即收受賄賂者）所犯投票受賄罪嫌業經
    檢察官依刑事訴訟法第253 條規定為不起訴處分，或依同法
    第253 條之1 為緩起訴處分確定者，則收受賄賂之對向共犯
    既毋庸經法院審判，其所收受之賄賂即無從由法院依刑法第
    143 條第1 項之規定宣告沒收、追徵。若檢察官未依刑事訴
    訟法第259 條之1 規定單獨聲請法院宣告沒收，則法院自仍
    應依公職人員選舉罷免法第99條第3 項之規定，將犯投票行
    賄罪者所交付之賄賂，於投票行賄罪之本案予以宣告沒收，
    始符立法本旨（參最高法院99年台上字第6957號判決之發回
    意旨）。經核：(一)、本案陳玉華、鄭輝宏所犯投票行賄罪，
    雖另經台灣澎湖地方法院檢察署檢察官依職權不起訴處分（
    偵卷97至98頁），然並未就共同正犯吳梅春所交予陳玉華之
    賄款2 千元（包括轉交予鄭輝宏之1000元，而不包括因鄭輝
    宏之妻未設籍因而退還予吳梅春之1000元）另案聲請單獨宣
    告沒收（參鄭輝宏、陳玉華之前科紀錄表），自應依選舉罷
    免法第99條第3 項規定，依共犯連帶說之原理，諭知被告與
    共同正犯吳梅春連帶沒收。(二)、至於共同正犯吳梅春交付予
    黃守真、洪永全之各1000元之賄賂，及其餘預備向洪張對、
    洪秀玉、洪富榮、洪富寶、洪劉阿桃、趙世華、高淑慧行賄
    而交付予洪永全之7000元，暨其餘預備向黃加富、黃玉萍行
    賄而交付予黃守真之2000元，業經原審於99年5 月4 日98年
    選訴字第2 號被告洪永全、黃守真之判決中宣合沒收（原審
    卷81頁），本件自無再宣告沒收之必要（參最高法院98年台
    上字第4366號判決意旨）。(三)、又共同正犯吳梅春請陳玉華
    轉交予鄭輝宏之妻的賄款1000元，因鄭輝宏之妻未設籍而退
    還予吳梅春，此部分既因鄭輝宏之妻並非有投票權人，致不
    構成犯罪，而不另為無罪之諭知（詳後述），自毋庸再宣告
    沒收，附此敘明。
十一、又公訴意旨認：吳梅春因誤認鄭輝宏之妻亦設籍於鼎灣村97
    號遂請陳玉華代為轉達買票之意思及轉交1000元賄款予鄭輝
    宏之妻，此部分與前揭交付陳玉華賄賂之有罪部分係一行為
    犯公職人員選舉罷免法第99條第1 項之罪。然鄭輝宏之妻早
    已遷址至馬公而未設籍於該址，在該第二選區並無投票權，
    為此鄭輝宏將1000元退還予吳梅春等情，業經吳梅春、鄭輝
    宏一致陳明在卷，此部分因無投票權而不構成犯罪，但吳梅
    春既係以一交付行為與前述交付陳玉華賄款同時為之，是就
    此部分爰不另為無罪之諭知（最高法院88台上字第4799號、
    97年台上字第5129號、98台上4366 號 判決意旨參照）。
據上論斷，應依刑事訴訟法369 條第1 項前段、第364 條、第29
9 條第1 項前段，公職人員選舉罷免法第99條第1 項、第3 項、
第5 項前段、第113 條第3 項，刑法第11條、第28條、第37條第
2 項，判決如主文。
本案經檢察官林應華到庭執行職務。
中    華    民    國    100     年    2   月    14    日
                  刑事第一庭    審判長法  官  周賢銳
                                      法  官  施柏宏
                                      法  官  洪碩垣
以上正本證明與原本無異。
如不服本判決應於收受本判決後10日內向本院提出上訴書狀，其
未敘述上訴理由者，並得於提起上訴後10日內向本院補提理由書
狀（均須按他造當事人之人數附繕本）「切勿逕送上級法院」。
中    華    民    國   100    年    2     月    14    日
                                      書記官  林家煜
┌────────────────┐
│附表                            │
├─┬───┬─────┬────┤
│編│直接向│戶籍（均為│該戶籍內│
│號│吳梅春│澎湖縣湖西│具投票權│
│  │領取賄│鄉        │之人    │
│  │款之人│          │        │
├─┼───┼─────┼────┤
│１│陳玉華│鼎灣村97號│陳玉華、│
│  │      │          │鄭輝宏。│
├─┼───┼─────┼────┤
│２│洪永全│鼎灣村99號│洪永全、│
│  │      │          │洪張對、│
│  │      │          │洪秀玉、│
│  │      │          │洪富榮、│
│  │      │          │洪富寶、│
│  │      │          │洪劉阿桃│
│  │      ├─────┼────┤
│  │      │鼎灣村96號│趙世華、│
│  │      │          │高淑慧。│
├─┼───┼─────┼────┤
│３│黃守真│鼎灣村98號│黃加富、│
│  │      │          │黃守真、│
│  │      │          │黃玉萍。│
└─┴───┴─────┴────┘
附錄本判決論罪法條：
公職人員選舉罷免法第99條
對於有投票權之人，行求期約或交付賄賂或其他不正利益，而約
其不行使投票權或為一定之行使者，處3 年以上10年以下有期徒
刑，得併科新臺幣1 百萬元以上1 千萬元以下罰金。
預備犯前項之罪者，處 1 年以下有期徒刑。
預備或用以行求期約或交付之賄賂，不問屬於犯人與否，沒收之
。
犯第 1 項或第 2 項之罪，於犯罪後六個月內自首者，減輕或免
除其刑；因而查獲候選人為正犯或共犯者，免除其刑。
犯第 1 項或第 2 項之罪，在偵查中自白者，減輕其刑；因而查
獲候選人為正犯或共犯者，減輕或免除其刑。
公職人員選舉罷免法第113條
犯本章之罪，其他法律有較重處罰之規定者，從其規定。
辦理選舉、罷免事務人員，假借職務上之權力、機會或方法，以
故意犯本章之罪者，加重其刑至二分之一。
犯本章之罪或刑法分則第六章之妨害投票罪，宣告有期徒刑以上
之刑者，並宣告褫奪公權。